臺灣板橋地方法院刑事判決　　　　　　　　　　　　　九十年度訴緝字第一三七號
　　公　訴　人　臺灣板橋地方法院檢察署檢察官
　　被　　　告　乙○○
　　指定辯護人　甲○公設辯護人　湯明純
右列被告因違反懲治盜匪條例案件，經檢察官提起公訴（七十九年度偵字第九六八二
號），甲○判決如左：
    主  文
乙○○意圖為自己不法之所有，攜帶兇器，以脅迫至使不能抗拒，而使他人交付其物
，累犯，處有期徒刑柒年陸月。
開山刀壹支沒收。
    事  實
一、乙○○於民國七十五年間因搶奪搶劫案件，經甲○判處有期徒刑七年，七十七年
    經減刑為三年六月，於七十八年十二月四日縮刑期滿執行完畢。竟仍不知悔改，
    於七十九年十月四日晚上九時許（公訴人誤載為晚上八時三十分許）至台北市○
    ○○路丁○○經營之建利中古電器傢俱行，表示欲出售電視機及冷氣等物，請丁
    ○○至其台北縣土城鄉（已改制為市○○○路○段四十五巷十二弄一號二樓住處
    估價，丁○○遂於同日晚上九時三十分許打烊後獨自一人駕駛小貨車搭載乙○○
    前往，並於二十分鐘左右到達上開乙○○住處，待丁○○進入二樓房間內估價後
    ，乙○○改口不賣了，要求以抵押方式借錢為丁○○所拒，乙○○竟意圖為自己
    不法之所有，將房門關上，從抽屜內取出開山刀一支置於丁○○脖子上方，脅迫
    丁○○將錢交出來，至使丁○○心生畏懼喪失自由意志而不能抗拒，自身上其中
    之一個口袋內取出新台幣（下同）一萬元及呼叫器一個交給乙○○。乙○○得手
    後，對丁○○稱「不准離開房間，否則會發生事情」後即離開住處。丁○○嗣聽
    聞附近有警察巡邏聲而呼救報警偵辦。
二、案經台北縣警察局樹林分局報告台灣板橋地方法院檢察署檢察官偵查起訴。
    理  由
一、訊據被告乙○○對於右揭事實矢口否認，辯稱：我在報紙上看到刊登收購中古電
    器用品的廣告，我打電話起拿來估價，來了二個人，是下午一、二點，不是晚上
    ，不是在庭的丁○○，丁○○一個人不可能搬的動，對方估冷氣、電視及餐桌椅
    一萬元，給我一萬元，是賣電器用品所得。正在拆冷氣時，我怕家人發現被罵，
    所以，就先離開，沒有拿開山刀壓在丁○○的脖子上云云。經查：
（一）右揭事實，業據證人丁○○於甲○審理時證稱：
      被告是到我店裡台北市○○○路，說有電視跟冷氣賣給我，我自己一個人開
        小貨車載被告，到被告家，進去之後被告指出電視機、冷氣在那裡，被告說
        電視機及冷氣要賣我一萬元，被告沒有說要賣餐桌椅，後來被告又改口說東
        西不賣，要用抵押，我就不願意；
      當時我在冷氣的房間內，被告就把房間的門關起來，我沒有注意是否有鎖，
        被告從房間裡面抽屜拿出一支開山刀，被告把開山刀放在我脖子上面，沒有
        架著，被告叫我要把錢拿出來，那時我很害怕，不敢反抗，我把身上的一萬
        元拿出來給被告，還有呼叫器一個，我一萬元是放在一個口袋，其他的錢放
        在另外一個口袋，被告沒有搜我的身體，我不認識被告，也沒有跟被告喝過
        酒。被告拿著我的錢跟呼叫器就離開，叫我在房間內不准離開，如果我到樓
        梯口就有事，我就不敢出來；
      我在房間內待了十幾分鐘左右，有聽到外面有警察使用對講機的聲音，我就
        打開窗戶，對著警察喊，救救我，警察就上來二樓房間，叫我自己出來，警
        察要進去時是被告父親開門的，我從房間出來時被告已經不在屋內，警察就
        帶我到派出所。我沒有僱用員工，都是一個人自己在搬運，除非東西很多或
        很重，我才會另外請司機，而且東西是否能買得成還不一定，所以我通常都
        一個人出去看。被告叫我把錢拿出來，我告訴他身上只帶一萬元，所以就把
        一萬元交給被告，另交付呼叫器，被告沒有搜我的身體等語甚詳（見甲○九
        十年十一月二十一日、九十一年二月二十日筆錄）。
（二）又證人即製作筆錄之警員丙○○於甲○審理時亦證稱：被害人來報案時是半夜
      ，被害人說他是被騙到土城來，說他是來估價被搶等語，有樹林分局清水派出
      所七十九年十月七日訊問筆錄一份在卷可查，益證證人丁○○指稱係晚上被搶
      （指強盜）等語，堪予採信。再證人丁○○於甲○審理時之證述與其於七十九
      年十月七日警訊時指述之內容大致相符，顯見其當時身心所受之畏懼甚深，印
      象深刻，始能對發生之經過逐一詳述，並無矛盾，是證人丁○○於警訊中及甲
      ○審理時指述之事實，應非虛妄之詞。參以證人丁○○與被告並不相識，亦無
      怨隙，衡情，證人丁○○亦無誣陷被告之理，故證人丁○○之指述，應值採信
      。
（三）再查，被告辯稱來收購電器者有二人，惟此已為證人丁○○否認如上，被告亦
      無法提出該二人之姓名或稱謂，且被告自承其取得一萬元後，即先行離開，倘
      被告取得之一萬元真係出於變賣電器所得，被告豈有任由外人丁○○待在家中
      ，未離開前，即先行離去之理？被告所辯，與常理有違，尚難採信。至證人丁
      ○○雖於檢察官訊問時供稱被告之父沈萬全關上門，拿出開山刀等語（見七十
      九年十月二十二日訊問筆錄第二、三行），惟證人丁○○於警訊及同次檢察官
      訊問時均未供稱沈萬全拿出開山刀，均指稱被告乙○○關上門，並拿開山刀押
      住伊，此有警訊及檢察官訊問筆錄（同次筆錄第四、五行）在卷可查，是證人
      丁○○於七十九年十月二十二日檢察官訊問筆錄所記載沈萬全關上門，拿出開
      山刀部分，綜觀全部筆錄內容，明顯可知係誤載，而非證人丁○○前後指述不
      一，此部分辯護人所辯，尚有誤會。又被告辯稱其如有強盜，不會只強盜一萬
      元，此經證人丁○○證稱一萬元為其自口袋中拿出交付，被告並未搜查其身體
      等語如前，證人所言，與常情相合，且被告縱僅取得一萬元，亦不足認定其取
      得該一萬元必出於合法之原因，此不足為其有利之證據，併此敘明。
（四）綜上，被告所辯，與事實不符，不足採信。本件事證明確，被告犯行，應堪認
      定。
二、查被告行為後，懲治盜匪條例業於九十一年一月三十日公布廢止，惟被告為盜匪
    行為時，在懲治盜匪條例未公布廢止前，依被告行為時所適用之法律而言，該條
    例乃修正前刑法 (指民國九十一年一月三十日修正、增訂前之刑法)之特別法，
    依特別法優於普通法之法律適用原則，自應適用懲治盜匪條例論處，無適用修正
    前刑法之餘地。再懲治盜匪條例之廢止，與刑法強盜、擄人勒贖及其結合犯等相
    關條文之修正及增訂，係經立法院於同日三讀通過，並經總統於九十一年一月三
    十日同日公布施行。考其立法之目的，在以修正後之刑法取代上開條例，避免修
    正前之刑法發生中間法之效力。故懲治盜匪條例雖曰廢止，然因廢止前後，被告
    之盜匪行為在行為時至裁判時，均有刑罰規定，該條例之廢止，自屬刑法第二條
    第一項之行為後法律有變更，而非刑事訴訟法第三百零二條第四款、第三百八十
    一條、第三百九十三條第四款所稱之刑法「廢止」，亦不因該條例之廢止而回復
    適用修正前刑法相關條文之餘地，亦即修正前之刑法並非中間法，不因懲治盜匪
    條例之廢止，而有所謂比較適用之問題。
三、綜上說明，被告之盜匪行為，依刑法第二條第一項規定，並參酌二十五年上字第
    二六七號、二十八年上字第二三九七號、五十一年台上字第二一七九號諸判例意
    旨，自應就被告行為時有效之懲治盜匪條例第五條第一項第一款（法定刑為無期
    徒刑或七年以上有期徒刑）與裁判時已修正之刑法第三百三十條第一項（法定刑
    為七年以上有期徒刑），相比較結果，以修正後之刑法第三百三十條第一項較有
    利於被告，自應依修正後刑法第三百三十條第一項規定論處。至被告對證人稱「
    不准離開房間，否則會發生事情」等語，應為其強盜脅迫行為之部分行為，不另
    論罪。又被告有如事實欄所示之前科及執行完畢情形，有臺灣高等法院檢察署刑
    案紀錄簡覆表一份在卷可按，其於五年內再犯有期徒刑以上之本罪，為累犯，應
    依法加重其刑。又被告行為時係犯懲治盜匪條例第五條第一項之罪，依中華民國
    八十年罪犯減刑條例第三條第一款之規定，並不適用減刑之規定，附此敘明。爰
    審酌被告品行不佳，犯後不知悔改，飾詞狡辯，其犯罪之動機、對被害人造成之
    危害及所得財物等一切情狀，量處如主文所示之刑，以資懲儆。又本件被告盜匪
    所得財物一萬元，因懲治盜匪條例已廢止，爰不再依該條例之規定諭知發還被害
    人丁○○，以免造成法律割裂適用。至被告犯罪所用之開山刀一支，雖未扣案，
    然並無證據證明已經滅失，且係從被告房間抽屜內取出，此經證人丁○○證述如
    上，應為被告所有，自應依刑法第三十八條第一項第二款之規定沒收。
據上論斷，應依刑事訴訟法第二百九十九條第一項前段，刑法第二條第一項前段、（
修正後）第三百三十條第一項、第四十七條、第三十八條第一項第二款，判決如主文
。
本案經檢察官許智評到庭執行職務
中      華      民      國    九十一    年      三      月      六      日
                                      臺灣板橋地方法院刑事第二庭
                                          法    官  楊晉佳
右正本證明與原本無異。
如不服本判決，應於判決送達後十日內，向甲○提出上訴狀。
                                          書 記 官  黃介南
中      華      民      國    九十一    年      三      月     十一     日
